臺灣板橋地方法院刑事判決　　　　　　　 96年度訴字第307號
公　訴　人　臺灣板橋地方法院檢察署檢察官
被　　　告　乙○○
　　　　　　　　　　（現另案在新竹監獄執行）
上列被告因妨害自由等案件，經檢察官提起公訴（九十五年度偵
緝字第九七八號），本院判決如下：
    主  文
乙○○共同以非法方法剝奪人之行動自由，累犯，處有期徒刑陸
月，如易科罰金，以（銀元）參佰元折算壹日。扣案尖刀壹支沒
收。
    事  實
一、乙○○前於民國九十二年間因違反毒品危害防制條例案件，
    經台灣新竹地方法院判處應執行有期徒刑一年確定，於九十
    三年十一月十一日縮短刑期期滿執行完畢，仍不知悔改，其
    因委託甲○○代辦信用貸款，甲○○未依約交付款項，即委
    託李進德、呂進福（該二人另案經臺灣高等法院以九十五年
    度上訴字第一００號判決確定）出面向甲○○索款，乙○○
    竟與李進德、呂進福及另二位姓名年籍不詳之成年男子，共
    同基於妨害自由及傷害（傷害部分業經告訴人丙○○撤回告
    訴）之犯意聯絡，先由吳進福以電話向甲○○相約交付證件
    資料，而於九十四年二月二十三日下午二時許，一同駕駛車
    牌號碼六Ｈ－三九一七號自用小客車前往臺北縣中和市○○
    路接近景安路口；李進德並攜帶所有之尖刀一把。迨甲○○
    同居男友丙○○駕駛車牌號碼六五０－ＣＰ號營業小客車前
    來欲向吳進福等人拿取證件資料時，即推由李進德將丙○○
    強推入吳進福等人所駕駛之自用小客車內，並由李進德與乙○○將丙○○夾坐在後座中間；另一姓名年籍不詳之成年男
    子坐於右前座，以此限制丙○○之行動自由。而於車內，李
    進德即持所有尖刀一支敲打丙○○頭部及徒手毆打丙○○頭
    部、頸部、背部等處，致丙○○受有頭部銳器傷一處，左手
    、左腿及頭部受有多處瘀血等傷害。吳進福旋即駕駛上開自
    小客車搭載乙○○、李進德及丙○○；另一不詳姓名年籍成
    年男子則駕駛丙○○之營業小客車，一同前往臺北縣中和市
    ○○路四一七號甲○○、丙○○住處樓下，吳進福等人並命
    丙○○撥打電話要甲○○下樓。丙○○因行動受限，並遭毆
    打，乃依吳進福指示撥打電話。迨甲○○下樓接近丙○○原
    所駕駛之營業小客車時，未見丙○○，卻見丙○○頭部流血
    坐於吳進福車內，並有一支尖刀抵住丙○○腰部。此時李進
    德即要甲○○上車，否則要讓丙○○好看，使甲○○心生畏
    懼，被迫進入吳進福等人駕駛之自用小客車內；吳進福並駕
    車駛往北二高，以此非法方法剝奪甲○○之行動自由。途經
    中和交流道時，甲○○情急有意跳車，李進德即拉住甲○○
    ，同時告稱：如跳車將遭在後由另名男子駕駛丙○○之營業
    小客車撞擊等語，並要甲○○安分一點，否則在甲○○臉上
    劃下一刀等語，致使甲○○不敢反抗。嗣二車繼續駛往新竹
    ，途經桃園龍潭交流道下時，李進德先將丙○○帶至丙○○
    之營業小客車上；吳進福則與乙○○在另一車內要甲○○與
    丙○○各拿出五十萬元，否則就要把甲○○、丙○○帶往新
    竹去給另一批人，乙○○並以如不給錢，就要一腳或打死丙○○等語恐嚇。因甲○○不從，吳進福等人復駕駛二車前往
    新竹某偏僻山區後，另一姓名年籍不詳成年男子亦駕駛吉普
    車到場，並持棍棒作勢毆打丙○○。甲○○見狀，乃告知吳
    進福等人有六萬元現金可先行給付，然為李進德所拒絕，並
    稱必須交付五十萬元以上，否則不讓丙○○與甲○○離開，
    或要丙○○的一隻手與一隻腳等語。經丙○○與吳進福等人
    商討後，丙○○提議領取六萬元現金，再打電話向朋友借款
    借三十萬元，先給吳進福等人三十六萬元，始經吳進福等人
    同意。丙○○即以行動電話佯向計程車司機同行林煥堂借錢
    三十萬元，林煥堂於電話中查覺有異，乃報警處理。嗣吳進
    福等人復分乘上開二車，將丙○○、甲○○押回臺北縣中和
    市○○路四一七號四樓住處樓下後，由丙○○帶同吳進福與
    李進德上樓，並任由吳進福取走放在住處內甲○○所有紅色
    皮夾一個（內有現金三千元及台新銀行與中國信託銀行金融
    卡各一枚）。吳進福得手後，再與李進德、丙○○共同搭車
    前往臺北縣新莊市欲向林煥堂拿取三十萬元，吳進福復要丙○○詢問甲○○提款卡密碼，並告知吳進福。迨二車行經臺
    北縣新莊市○○路七四八號時，吳進福即下車持甲○○之金
    融卡至慶豐銀行提款機提領現金六萬元，並交給李進德二萬
    六千元（吳進福則取得三萬七千元，六萬元加皮包內原有之
    三千元減掉分給李進德之二萬六千元，等於三萬七千元）。
    丙○○陸續在車上以行動電話通知林煥堂，並與林煥堂約在
    臺北縣新莊市○○路ＯＫ便利商店取款。然因吳進福等人臨
    時更換取款地點，以逃避查緝，遂再約定於臺北縣新莊市○○路與中和街口取款，林煥堂亦再次報警。迨李進德、吳進
    福及丙○○於九十四年二月二十三日晚間九時三十分許抵達
    該處後，為事先埋伏員警當場逮捕李進德、吳進福，並在李
    進德身上起出現金二萬六千元；吳進福身上起出現金三萬七
    千元，復在車內起出甲○○之紅色皮夾一個（內尚有台新銀
    行與中國信託銀行金融卡各一枚），及李進德所有供犯罪用
    之尖刀一支。乙○○及另名不詳姓名年籍成年男子見警前來
    ，即駕車逃離，並命甲○○帶路至北二高土城交流道釋放甲○○後，逃逸無蹤。
二、案經丙○○、甲○○訴由臺北縣政府警察局新莊分局報告臺
    灣板橋地方法院檢察署檢察官偵查起訴。
    理  由
一、本案以下認定事實所引用之證據，檢察官、被告乙○○於本
    院審理時均未就證據能力表示異議，而各該證據依刑事訴訟
    法規定亦無不具證據能力之情事，故本院認均得作為認定被
    告有罪之依據，合先敘明。
二、被告乙○○於本院審理時坦承上揭事實不諱，核與證人丙○○於警詢、偵查、審理、本院九十四年度訴字第八０九號案
    件、臺灣高等法院九十五年度上訴字第一００號案件審理中
    具結證述之情節，及證人甲○○、林煥堂於警詢、偵查中證
    述之情節相符，且經證人即同案被告李進德、吳進福於警詢
    、偵查及本院九十四年度訴字第八０九號案件、臺灣高等法
    院九十五年度上訴字第一００號案件審理中供述明確，復有
    丙○○頭部受有銳器傷一處之照片及尖刀一把扣案可證。本
    案事證明確，被告乙○○之犯行洵堪認定。
三、查被告行為後，刑法業於九十四年二月二日經總統以華總一
    義字第０九四０００一四九０一號令修正公布，並於九十五
    年七月一日施行（下稱新刑法，修正前刑法下稱舊刑法），
    參酌最高法院九十五年五月二十三日刑事庭第八次會議決議
    ，新刑法第二條第一項之規定，係規範行為後法律變更所生
    新舊法律比較適用之準據法，於新刑法施行後，應適用新刑
    法第二條第一項之規定，為「從舊從輕」之比較。另於比較
    時應就罪刑有關之共犯、未遂犯、想像競合犯、牽連犯、連
    續犯、結合犯，以及累犯加重、自首減輕暨其他法定加減原
    因（如身分加減）與加減比例等一切情形，本於統一性及整
    體性原則，綜其全部罪刑之結果而為比較。經比較新舊法結
    果，以被告行為時之舊法較為有利於被告，應一體適用舊刑
    法之規定。核被告乙○○所為，係犯刑法第三百零二條第一
    項之妨害自由罪。查被告與李進德、吳進福等人以強暴、脅
    迫方式命丙○○打電話約出甲○○，固已觸犯刑法第三百零
    四條第一項之以強暴、脅迫使人行無義務之事之強制罪；又
    以尖刀、言詞恐嚇丙○○、甲○○，亦已構成刑法第三百零
    五條之恐嚇罪，然被告乙○○與李進德、吳進福等人所為強
    制、恐嚇行為，目的均在迫使被害人交付甲○○尚欠之貸款
    金額，並已達妨害被害人自由之程度，自應為妨害自由罪所
    吸收（最高法院二十九年上字第二三五九號、七十四年台上
    字第三四０四號判例意旨參照），均不另論罪。被告乙○○
    與李進德、吳進福及二位姓名年籍不詳之成年男子間，就上
    開犯行有犯意聯絡及行為分擔，均為共同正犯。末查，被告
    乙○○有如事實欄所示之前科犯行，有臺灣高等法院被告前
    案紀錄表一件在卷可稽，其於受有期徒刑執行完畢後，五年
    內再犯本件有期徒刑以上之罪，為累犯，應依修正前刑法第
    四十七條規定加重其刑。爰審酌被告有犯罪前科，素行不佳
    ，並參酌被告犯罪之動機、目的、手段，對被害人及社會致
    生之危害，被告乙○○所參與之情節較輕，犯罪後尚能坦承
    犯行，以及被害人丙○○當庭表示願意原諒被告乙○○，並
    表明其從頭到尾都沒有追究被告乙○○之意等一切情狀，量
    處如主文所示之刑。扣案之尖刀一支，係共同被告李進德所
    有並供與被告乙○○等人共同犯本罪所用之物，應依刑法第
    三十八條第一項第二款宣告沒收。至另一不詳姓名年籍成年
    人持以犯本罪之棍棒一支，既未扣案，顯已滅失，故不宣告
    沒收。
四、公訴意旨雖另認被告乙○○所為尚涉犯刑法第二百七十七條
    第一項之普通傷害罪。惟按告訴乃論之罪，告訴人於第一審
    辯論終結前得撤回其告訴，又告訴經撤回者，應諭知不受理
    之判決，刑事訴訟法第二百三十八條第一項、第三百零三條
    第三款定有明文。本件告訴人丙○○於本院審理時當庭表示
    撤回對被告乙○○之傷害告訴，有本院九十六年四月二十四
    日審理筆錄可稽，本院原應就此部分為不受理判決之諭知，
    然因公訴人認被告乙○○如成立傷害罪，則與前開妨害自由
    犯行間有牽連犯之裁判上一罪關係，爰不另為不受理判決之
    諭知，附此敘明。
據上論斷，應依刑事訴訟法第二百九十九條第一項前段，刑法第
二條第一項前段、第二十八條、第三百零二條第一項、（修正前
）第四十七條、（修正前）第四十一條第一項前段、第三十八條
第一項第二款，罰金罰鍰提高標準條例第一條前段、（修正前）
第二條，判決如主文。
本案經檢察官朱立豪到庭執行職務。
中　　華　　民　　國　　96　　年　　5 　　月　　8 　　日
　　　　　　　　　刑事第十八庭　審判長法  官　連育群
                                　    法  官  吳幸娥
                                  　  法  官  王綽光
上列正本證明與原本無異。
如不服本判決，應於判決送達後十日內向本院提出上訴狀（應附
繕本），上訴於臺灣高等法院。
                                      書記官  田世杰
中　　華　　民　　國　　96　　年　　5 　　月　　8 　　日
附錄本案論罪科刑法條全文：
刑法第302條第1項：
私行拘禁或以其他非法方法，剝奪人之行動自由者，處5年以下
有期徒刑、拘役或300元以下罰金。
